【裁判字號】    98,上訴,1784
【裁判日期】    981014
【裁判案由】    公共危險等
【裁判全文】
臺灣高等法院臺中分院刑事判決        98年度上訴字第1784號
上  訴  人
即  被  告  己○○
選任辯護人  林益輝律師
上  訴  人
即  被  告  戊○○
上列上訴人等因公共危險等案件，不服臺灣南投地方法院98年度
訴字第103號中華民國98年7月14日第一審判決（起訴案號：臺灣
南投地方法院檢察署98年度偵字第1855號），提起上訴，本院判
決如下：
    主  文
原判決關於己○○毀損、放火燒燬現供人使用之住宅，未遂部分
、戊○○毀損、傷害部分暨己○○、戊○○定應執行部分均撤銷
。
己○○共同損壞他人如附表所示之物品，足以生損害於他人，處
有期徒刑肆月；又放火燒燬現供人使用之住宅，未遂，處有期徒
刑年柒月。
戊○○共同損壞他人如附表所示之物品，足以生損害於他人，處
有期徒刑肆月，如易科罰金，以新臺幣壹仟元折算壹日；又傷害
人之身體，處有期徒刑參月，如易科罰金，以新臺幣壹仟元折算
壹日。應執行有期徒刑陸月，如易科罰金，以新臺幣壹仟元折算
壹日。
己○○其餘上訴駁回。
己○○撤銷改判部分（即毀損、放火燒燬現供人使用之住宅，未
遂貳罪），與上訴駁回部分（即恐嚇危害安全罪），應執行有期
徒刑參年拾月。
    事  實
一、己○○與戊○○前因細故而對位在南投縣仁愛鄉翠華村華崗
    八二之一號太陽商店老闆丙○○、老闆娘乙○○心生不滿，
    遂共同基於毀棄、損壞丙○○及乙○○商店內如附表所示物
    品之犯意聯絡，於民國九十八年四月十三日二十時許，共同
    前往丙○○、乙○○所共同經營之太陽商店內，先徒手損壞
    商店內如附表編號所示之監視器主機。己○○另基於恐嚇
    危害乙○○安全之單獨犯意，接續先以言語向乙○○恫稱：
    「要給妳死」等語，以此加害生命之事恐嚇乙○○，使乙○○心生畏懼，致生危害於安全。渠等復上二樓，復接續徒手
    損壞如附表編號至所示之二樓白板行事曆、牆面裝潢木
    板、儲藏室木門、桌椅、白鐵門、白鐵手扶梯、房門喇叭鎖
    等物。戊○○又另行起意，基於意圖傷害丙○○身體之單獨
    犯意，徒手毆打丙○○之頭部、身體等部位，致丙○○受有
    身體多處擦傷、左下頰處瘀血及浮腫合併擦傷、頸部擦傷等
    傷害，丙○○遂自二樓逃至屋外，己○○又接續上開恐嚇乙○○之犯意及另基於恐嚇丙○○安全之犯意，以言語向逃至
    屋外之丙○○及尚在屋內乙○○大聲恫稱：「要打死你們」
    等語，以此加害生命之事恐嚇乙○○、丙○○，使乙○○、
    丙○○心生畏懼，致生危害於安全。己○○、戊○○基於上
    開毀損之接續犯意，復至一樓損壞店內如附表編號１至、
    、、所示之電視、傳真機、冰箱、冰箱玻璃、桌椅、
    果汁機、桌墊玻璃、展示玻璃櫃、鐵櫃玻璃、瓦斯爐、白鐵
    製物杯、鋼瓶裝液化石油氣之瓦斯管等生財工具及編號至
    之香菸、高梁酒、飲料、餅乾、糖果、檳榔、紙杯、衛生
    碗、奶茶杯等商品，足以生損害於乙○○、丙○○。己○○
    基於上開恐嚇乙○○之接續犯意，另以「要給妳死，沒辦法
    做生意」等語恐嚇乙○○，致生危害乙○○之安全。己○○
    又另外提升犯意，不顧乙○○及住宿於前揭商店內其他旅客
    之安危，基於意圖放火燒燬現供人使用之住宅（起訴書誤載
    為建築物，應予更正）之犯意，先拔除商店內正中央之鋼瓶
    裝液化石油氣（即俗稱「桶裝瓦斯」，下稱桶裝瓦斯桶）瓦
    斯管，並對告訴人乙○○恫以：「要放火燒掉房子，讓丙○○、乙○○等無法做生意」等語後，旋將桶裝瓦斯桶之氣閥
    轉開，漏逸其內之瓦斯，使發生嘶嘶聲響，繼而著手拿起無
    法證明為其所有之打火機（未扣案），以手握住該打火機（
    即將手握住打火機，致外觀無法查知該打火機之顏色、品牌
    及外型）撥動打火機之打火輪，點火未著，經緊急到場之南
    投縣政府警察局仁愛分局華岡派出所警員甲○○見狀衝過去
    ，推掉己○○所持之打火機，且順勢關掉上開桶裝瓦斯桶之
    開關，己○○始未能得逞。甲○○隨即交由支援員警到場處
    理，因而查悉上情。
二、案經丙○○、乙○○訴由南投縣政府警察局仁愛分局報請臺
    灣南投地方法院檢察署檢察官偵查後起訴。
    理  由
壹、程序部分：
一、按被告以外之人於審判外之陳述，經當事人於審判程序同意
    作為證據，法院審酌該言詞陳述或書面陳述作成時之情況，
    認為適當者，亦得為證據；當事人、代理人或辯護人於法院
    調查證據時，知有第一百五十九條第一項不得為證據之情形
    ，而未於言詞辯論終結前聲明異議，視為有前項之同意，刑
    事訴訟法第一百五十九條之五定有明文。查本件認定事實所
    引用被告己○○、戊○○、告訴人乙○○、丙○○、證人庚○○等人於警詢時所為之證詞，已經本院於審理時提示上訴
    人即被告己○○、戊○○二人（下稱被告等二人）並未爭執
    其證據能力等語（見本院卷第七十五頁正、反面）。揆諸前
    揭說明，可認為同意作為證據；而本院審酌該陳述作成時之
    情況，認為適當，自具有證據能力，而得採為證據。
二、按被告以外之人於偵查中向檢察官所為陳述，除顯有不可信
    之情況者外，得為證據，刑事訴訟法第一百五十九條之一第
    二項定有明文。偵查中對被告以外之人（包括證人、鑑定人
    、告訴人、被害人及共同被告等）所為之偵查筆錄，或被告
    以外之人向檢察官所提之書面陳述，性質上均屬傳聞證據。
    惟現階段刑事訴訟法規定檢察官代表國家偵查犯罪、實施公
    訴，依法其有訊問被告、證人及鑑定人之權，證人、鑑定人
    且須具結，而實務運作時，檢察官偵查中向被告以外之人所
    取得之陳述，原則上均能遵守法律規定，不致違法取供，其
    可信度極高，職是，被告以外之人前於偵查中已具結而為證
    述，除反對該項供述得具有證據能力之一方，已釋明「顯有
    不可信之情況」之理由外，不宜以該證人未能於審判中接受
    他造之反對詰問為，即遽指該證人於偵查中之陳述不具證據
    能力。且所謂不可信性情況，法院應審酌被告以外之人於陳
    述時之外在環境及情況，例如：陳述時之心理狀況、有無受
    到外力干擾等，以為判斷之依據。本件證人乙○○、甲○○
    、丙○○等人於檢察官偵查中，以證人之身分陳述，經告以
    具結義務及偽證處罰後，於命證人朗讀結文後具結（見偵查
    卷第五十九頁至第六十一頁、第八十五頁至第八十七頁），
    渠等係於負擔偽證罪之處罰心理下證述，並以具結擔保其供
    述之真實性，又無受其他不當外力干擾之情形，其等未曾提
    及檢察官在偵查時有不法取供之情形，依上說明，渠等於偵
    查中之證言自具有證據能力，均合先敘明。
三、職務報告部分：
    查證人南投縣政府警察局仁愛分局華崗派出所警員甲○○所
    製作之職務報告，乃其於案發當日即九十八年四月十三日本
    案事發經過之公文書，核其性質，當屬被告以外之人之傳聞
    書面陳述，且因係針對本案所製作，而非例行性職務上所製
    作之特信性文書（同法第一百五十九條之四第一款參照），
    辯護人於原審審理程序爭執其證據能力（見原審卷第一三○
    頁），惟原審暨本院審理時均已傳訊證人甲○○於審理中到
    庭作證，自應逕以其之審理證詞為證，是當認上開職務報告
    無證據能力。
貳、實體部分：
甲、撤銷改判部分：
一、認定犯罪事實所憑之證據及理由：
  (一)關於毀損部分：
    訊據被告等二人對於損壞如附表所示之物品犯行，迭於警詢
    、偵查、原審準備程序及審理暨本院準備程序及審理中均坦
    認不諱，核與告訴人乙○○、丙○○於偵查及告訴人乙○○
    於原審審理中指訴之情節相符（見九十八年度偵字第一八五
    五號偵查卷第五十四至第五十七頁、第七十八至第八○頁；
    原審卷第九十四至第一○二頁），並經證人庚○○於警詢中
    證述明確（見偵查卷第二十二至第二十四頁警詢筆錄），且
    有臺灣南投地方法院檢察署檢察官製作之勘驗筆錄（見偵查
    卷第七十六頁、第七十七頁）、物品毀損清單各一份、現場
    照片二十一幀及毀損物品照片二十七幀附卷足稽（見偵查卷
    第九十七至第九十八頁、第三十四至第三十九頁、第八十九
    至第九十六頁）。被告等二人此部分之自白核與事實相符，
    被告等二人上開毀損之犯行，均堪予認定。
  (二)關於傷害部分：
    訊據被告戊○○對於傷害告訴人丙○○之事實，業於原審準
    備程序、審理暨於本院準備程序、審理時坦承不諱，被告戊○○於本院準備程序時坦供：傷害、毀損等案件均與被害人
    和解，伊均承認犯行（見本院卷第四十六頁反面筆錄）；於
    本院審理時坦承：伊承認傷害了丙○○等語（見本院卷第七
    十七頁反面筆錄）。核與告訴人丙○○於偵查中及原審指訴
    之情節一致（見偵查卷第五十六頁、第八十一頁；原審卷第
    八十九頁、第九十二頁），且有臺中縣梨山衛生所梨衛診字
    第九八○三六號診斷證明書一紙在卷足證，被告戊○○上開
    傷害之犯行，同堪認定。
  (三)關於公共危險部分：
    訊據被告己○○矢口否認有上開公共危險之犯行，辯稱：伊
    知道喝酒是不對的，伊根本無放火燒被害人之意圖云云。其
    辯護人為其辯護稱：當時警員江德盛來時，被告己○○只是
    將桶裝瓦斯桶舉起來要砸玻璃門而已，並沒有把打火機打開
    ，且證人江德盛之證述亦前後不一致，被告己○○當時並未
    拿打火機，現場亦無任何打火機可以檢起來，且當時亦未將
    打火機扣案，顯然被告己○○並無點火及放火行為；況被告
    己○○並未將桶裝瓦斯桶打開，被告己○○僅係將桶裝瓦斯
    桶開關關緊而已云云。然查：
  1.被告己○○對於將上開桶裝瓦斯管拔除一節，業已於警詢、
    原審調查、審理時坦承不諱，被告己○○於警詢時供稱：伊
    是有拔掉瓦斯管（見九十八年度聲羈字第四十六號卷第四頁
    ）；瓦斯管是伊拔掉的（見偵查卷第十三頁警詢筆錄）；伊
    有拿瓦斯桶毀損，也有將瓦斯桶的管線拔掉（見原審卷第十
    六頁審理筆錄）。核與同案被告戊○○於警詢、偵查、原審
    審理時供述、證述之情節相符，戊○○供承：己○○因為很
    抓狂，將瓦斯管線扯開（見同上聲羈卷第五頁）；是己○○
    開啟釋放瓦斯（見偵查卷第十九頁警詢筆錄）；然後己○○
    拿瓦斯，好像要打什麼伊也不知道，然後伊看到瓦斯的頭開
    了（見原審卷第八十三頁審理筆錄）；伊看到的時候，己○○已經將瓦斯管硬扯開了，己○○有拿瓦斯桶的動作（見原
    審卷第八十四頁審理筆錄）。並經告訴人乙○○於警詢、偵
    查、原審審理時指訴甚詳，乙○○指稱：己○○煞是將伊店
    內的瓦斯桶的管子拔掉後，將瓦斯開關打開（見偵查卷第二
    十九頁警詢筆錄）；瓦斯管是己○○拔掉的（見偵查卷第五
    十五、八十頁偵訊筆錄）；伊看到的情形就是己○○抓著瓦
    斯，把瓦斯管拔掉開瓦斯（見原審卷第九十五頁審理筆錄）
    。此外復有證人庚○○於警詢時證述無訛，證人庚○○證陳
    ：是己○○開啟釋放瓦斯（見偵查卷第二十四頁警詢筆錄）
    ；彼此互核相符。另有現場桶裝瓦斯桶及瓦斯管照片二幀附
    卷可佐（見偵卷第三五頁左上方照片、第九六頁左下方照片
    ），被告己○○確將桶裝瓦斯桶之瓦斯管拔除一節，堪予認
    定。
  2.告訴人乙○○復於警詢時證稱：己○○煞是將伊店內的瓦斯
    桶的管子拔掉後，將瓦斯開關打開，並欲用打火機點燃瓦斯
    （見偵查卷第二十九頁警詢筆錄）；己○○當時有拿打火機
    要點火，因為他沒有拿穩掉下去，所以才沒有點著，當時來
    處理的員警有看到（見偵查卷第三十一頁警詢筆錄）；於偵
    查中陳謂：說要開瓦斯，還說要讓伊死，要把店燒掉；他（
    指己○○）有拿打火機要點火，但是被警察把打火機打掉；
    說要放火燒掉房子，讓伊等沒有辦法做生意。接著他（指己○○）把瓦斯打開、點火，伊看到員警有把他手上的打火機
    打掉；伊聽到瓦斯氣漏出來的聲音就嚇死了（見偵查卷第五
    十五頁、第八十頁偵訊筆錄）；於原審審時時指陳：伊看到
    的情形就是己○○抓著瓦斯，把瓦斯管拔掉開瓦斯，手上拿
    打火機，那時候管區員警已經到了；他（指己○○）平常就
    有來那邊買菸，有買打火機，平常有抽煙習慣的人都有打火
    機，．．．己○○有點火的動作，那時候警員已經趕到場，
    警員有將他手上的打火機撥掉，伊不知道打火機掉在地上的
    那裡，．．．警員有將瓦斯關掉，伊因緊張嚇都嚇死了，．
    ．．伊只聽到瓦斯嘶嘶叫，他拿類似千輝牌的打火機；伊有
    看到警察撥掉而已，伊不知道警察是用那一隻手撥掉，伊聽
    到瓦斯嘶嘶叫就嚇死了，伊確實有看到打火機；瓦斯打開聲
    音就會很大聲，嘶嘶叫的聲音；因瓦斯發出嘶嘶叫的聲音很
    大聲，伊沒有注意撥打火機撥幾次（見原審卷第九十五頁、
    第九十六頁、第九十八頁、第一０二頁審理筆錄）。核與證
    人江德盛於偵查、原審審理暨本院審審理時證述之情節一致
    。證人甲○○於偵查中結證稱：己○○在伊面前將鋼瓶裝液
    化石油氣氣閥開啟，伊將瓦斯關掉，請他們出去；被告己○○有拿打火機要點火，但沒有點著，被伊用手將打火機拍掉
    在地上；鋼瓶裝液化石油氣本來應該在店中央柱子旁，伊沒
    有看到誰將瓦斯管拔掉，看到時已經被拔掉；己○○在開啟
    鋼瓶裝液化石油氣氣閥時，說要放火燒掉房子，不要讓他們
    做生意，己○○有拿出打火機放在手上，有要打火的動作，
    伊有聽到瓦斯漏氣的聲音，伊將氣閥關閉，並將打火機從己○○手上打掉，想辦法把他們趕出店外等語（見偵卷第五十
    三頁、第五十四頁、第八十二頁、第八十三頁）；於原審審
    理中結證稱：當時伊去時，被告己○○與戊○○在摔告訴人
    乙○○商店的東西，後來就開鋼瓶裝液化石油氣氣閥，要點
    沒有點著，伊看到被告己○○要開氣閥，本能反應就是上去
    阻止，被告己○○開啟氣閥，用打火機點不著，伊把打火機
    打掉，然後關掉氣閥，打火機係被告己○○從他的口袋拿出
    ，伊沒有仔細看是從衣服口袋還是褲子口袋，因為伊是看到
    被告己○○直接開啟氣閥時，大家都緊張，因為怕被告己○○點著，一定要制止，被告己○○有點火的動作，但沒有點
    著，伊推擠中將被告己○○的打火機拍掉，因為地上都是打
    火機跟貨物，伊不知道哪一個是被告己○○的打火機，當時
    告訴人乙○○所站的位置是面對被告己○○，伊站在告訴人
    乙○○旁邊，伊確實有看到被告己○○動手去開啟氣閥將瓦
    斯漏逸出來，伊也有聽到瓦斯漏出的聲音，當被告己○○將
    瓦斯漏逸出來時，說了恐嚇告訴人等的話，就是口操臺語口
    音說「要放瓦斯把這間房子燒掉，要給你們死」這些話，被
    告己○○所用的打火機就是一般普通新臺幣十元的那種，伊
    沒有仔細看是什麼顏色，伊沒有聽到打火機開啟的聲音，因
    為距離太遠，但有看到那個動作等語明確（見原審卷第一○
    四頁至第一一三頁）。於本院審理時證謂：乙○○警詢筆錄
    ，是伊製作；乙○○回答的內容是她自己所講的；不是因為
    被告己○○沒有拿穩，應該是在伊與己○○推擠過程中掉到
    地上的，伊未見到掉到地上的打火機；因為他有疑似要用打
    火機撥打的動作，所以伊就衝過去，拍打他，推掉打火機並
    關瓦斯桶。伊確定被告己○○手上拿的是打火機。當時是推
    擠，且情形很亂。伊跟被告己○○推擠當中，被告己○○當
    時用台語講「幹你娘，要放火燒你的房子」，另外又講說「
    不要讓你活」。伊有聽到瓦斯跑出來的聲音。就是吱吱的聲
    音。當時地上很多打火機，不知道哪一個是他的。伊有目睹
    己○○開瓦斯桶當時伊沒有看到火焰出來，但他（指己○○
    ）有打火的動作。伊與己○○距離大約三到五公尺。庚○○
    於警詢時有說「他有看到被告己○○開啟瓦斯」這句話。漏
    氣的時間，大約五到七秒。我當時衝過去先把被告己○○推
    掉，再把瓦斯桶關掉。且伊衝過去的時候，伊左右手都有拍
    到被告己○○的手等語（見本院卷卷第七十一至七十四頁反
    面筆錄）。再參酌卷附現場照片（見偵查卷第三十八頁等照
    片），一樓店內空間狹小，案發之際，被告己○○與告訴人
    乙○○、證人甲○○面對面站立，亦據證人甲○○於本院審
    理時結證在卷。告訴人乙○○、證人甲○○俱聽聞瓦斯漏逸
    嘶嘶聲響，可知告訴人乙○○、證人甲○○與被告己○○相
    距甚近，又佐以告訴人乙○○及證人甲○○均證稱：證人甲○○急忙將被告己○○手中之打火機推掉一節互核一致，倘
    被告己○○未有持打火機引燃瓦斯之舉，證人甲○○實無庸
    推掉被告己○○手中之打火機。顯然證人甲○○目睹被告己○○推掉被告己○○撥動打火機之打火輪數次一節，應可信
    實。
  3.行為人主觀之決意係透過行為而外顯，行為人以外之人，可
    經由其外顯之行為，包括其準備行為、實施行為及事後之善
    後行為，綜合判斷而得探知，亦即應審酌當時情況，視其下
    手之輕重、加害之部位等，以為判斷之依據。本案被告己○○確於上揭時、地，開啟供店內使用之桶裝瓦斯桶之氣閥，
    衡諸常情，該桶裝瓦斯桶內存有大量瓦斯，一經開啟，瓦斯
    即會漏逸瀰漫於空氣中，如驟遇火星，均足以引燃火災，在
    場人之生命、身體及財產安全，無一能保，此為眾所周知之
    事實，況且，本案現場係屋內，面積不大，有現場照片在卷
    可參，如上所述，其危險更甚於寬闊屋外空地。復參酌告訴
    人乙○○、證人甲○○確實有聽到桶裝瓦斯氣閥開啟後所發
    出嘶嘶聲響，二人確見被告己○○推掉被告己○○撥動打火
    機之打火輪數次之動作等情，均詳如前述，足徵被告己○○
    於前揭時、地開啟氣閥後，確實有以打火機點火之行為，於
    客觀上，顯見其已著手實施放火行為之構成要件行為。且被
    告己○○業已成年，非癡愚之人，對上開行為足以燬屋，豈
    非不知，猶不顧而為之，足認其主觀上有放火之犯意。
  ４被告己○○所辯不足採信及對其有利之證據不足採信之理由
    ：
  被告己○○上開放火燒燬現供人使用之住宅等犯行，業經告
    訴人乙○○指證不移，復據證人甲○○證述明確，並為本院
    認定如上，被告己○○上開辯解，不足採信。
  證人庚○○於原審審理中結證稱：伊僅有看到被告己○○手
    去摸鋼瓶裝液化石油氣，伊沒有看到被告己○○拿打火機，
    也沒有看到他打開氣閥等語（見原審卷第一一七頁），然其
    於原審審理中另結證稱：伊只有看到被告己○○的手去摸鋼
    瓶裝液化石油氣，伊也看不太清楚有沒有轉開，那個時候警
    察到的時候，伊站在門口，警察已經把伊遮住等語（見原審
    卷第一一八頁），證人庚○○其後已遭證人甲○○驅離至店
    外，對於被告己○○後續的動作，因距離及角度問題而無法
    窺見，自無法執證人庚○○為被告己○○有利之證詞，而為
    認定被告己○○有利之憑據。
  被告戊○○於原審審理中結證稱：伊沒有聽到被告己○○恐
    嚇告訴人丙○○，伊沒有看到被告己○○的手有拿打火機及
    開啟氣閥，伊確定沒看到打火機，伊沒有聽到被告己○○有
    說恐嚇的話等語（見原審卷第八十三至第八十五頁），惟其
    亦證稱：那天伊跟被告己○○在二樓時，看到被告己○○跟
    告訴人丙○○有口角要打起來，伊去拉開、阻止他們下樓之
    後，伊跟被告己○○就翻告訴人等的桌子、椅子，當伊背對
    被告己○○在砸東西的時候，轉身過去看到一、二公尺遠的
    被告己○○拿鋼瓶裝液化石油氣，伊沒注意被告己○○當時
    有說什麼恐嚇的話等語（見原審卷第八十三至第八十四頁、
    第八十六頁），被告戊○○既與被告己○○共同前往損壞告
    訴人等店內物品，被告己○○出言恐嚇及持打火機欲引燃之
    際，被告戊○○正背對被告己○○專注損壞店內其他物品，
    對於被告己○○所為，自無法明確知悉，亦難為有利之證據
    。證人辛○○於原審審理中結證稱：被告己○○沒有說要放
    火燒掉那間店、打死告訴人乙○○他們，沒有看到被告己○○開啟氣閥、拿打火機出來要點火及證人甲○○將打火機推
    掉之動作，也沒有聽到瓦斯的聲音等語（見原審卷第一二二
    頁至第一二六頁），但如前所述，被告己○○確有手持打火
    機，且告訴人乙○○、證人甲○○確聽聞被告己○○恐嚇，
    亦見被告己○○開啟氣閥、手持打火機撥動打火輪數次、聽
    聞瓦斯漏逸聲響。故尚不能以證人辛○○未聽聞，即推翻上
    開證據，蓋此涉個人注意及觀察週遭能力。況證人甲○○上
    前推掉被告己○○手中的打火機，此動作非小，並非持有打
    火機之細微舉動，且被告戊○○、證人辛○○與被告己○○
    均同處一室，如何能推說均未曾見聞？渠等之證詞，顯然渠
    等之證詞，純係迴護之詞，均不足採信。是被告己○○上開
    犯行，事證明確，堪予認定。
(四)綜上所述，被告己○○、戊○○上開等犯行，事證明確，均堪
  認定，應各予論罪科刑。
二、論罪科刑之理由：
  (一)關於毀損部分：
  1.核被告己○○、戊○○砸毀告訴人等店內如附表所示之物品
    ，核被告等二人所為，均係犯刑法第三百五十四條之毀損罪
    。
  2.被告等二人就上開毀損之犯行，有犯意聯絡及行為分擔，為
    共同正犯。
  (二)關於傷害部分：
    被告戊○○徒手毆打告訴人丙○○，使其受有如上所述之傷
    害，核被告戊○○所為，係犯刑法第二百七十七條第一項之
    傷害罪。
  (三)關於公共危險部分：
  1.按所謂「放火」，乃指故意以火力傳導於特定之目的物，使
    其燃燒之意，是放火罪「著手」與否之判定，應以行為人是
    否著手燃點引火媒介物為斷（最高法院八十六年度台上字第
    四三一一號判決可參）。次按該條之放火行為，係指已實施
    點燃引火之媒介物，足以導致目的物之燃燒而言，如已實施
    放火行為，而未使房屋達到喪失效用之程度者，即屬放火未
    遂。再按旅館既係供旅客起居之場所，即不失為住宅之性質
    （最高法院六十九年度台上字第一四七四號判例參照），告
    訴人等所營之太陽城商店一樓固為販賣雜貨之店家，然其二
    樓、三樓則出租他人以為起居之場所等情，業據告訴人丙○○、乙○○於原審審理時結證屬實（見原審卷第九十三頁、
    第一○二頁），應屬供人使用之住宅，被告己○○已將桶裝
    瓦斯桶之氣閥轉開，漏逸其內之瓦斯，繼著手拿起打火機，
    嘗試撥動打火機之打火輪數次作勢點火，顯已達放火著手程
    度，又被告上開著手放火之行為，旋遭證人甲○○推掉打火
    機，尚未波及該住宅之主體結構，主要效用尚未喪失，故其
    放火燒燬現供人使用住宅之行為，尚屬未遂階段。核被告己○○此部分所為，係犯刑法第一百七十三條第三項、第一項
    之放火燒燬現供人使用之住宅，未遂罪。另按刑法第一百七
    十六條之準放火罪，以其燒燬之原因係由於爆炸所致，亦即
    藉其爆風、高熱等急烈膨脹力，致其物毀壞或焚燬之義，如
    單純之以火藥或煤氣等為放火之方法，並非利用其膨脹力使
    之炸燬者，應逕依放火罪論處，不成立該條之罪（最高法院
    八十四年度台上字第一一三四號判決參照）。被告己○○係
    故意將桶裝瓦斯桶之氣閥開啟，漏逸其內之瓦斯，再以打火
    機欲引燃瓦斯，燒燬現供人使用之住宅，業經本院認定如上
    所述，其係單純以瓦斯為放火之方法，並非藉瓦斯之膨脹力
    使告訴人等之太陽城商店炸燬，所為應成立刑法第一百七十
    三條第三項、第一項之放火燒燬現供人使用之住宅未遂罪。
    被告己○○向告訴人乙○○恫稱：「要放火燒掉房子，讓丙○○、乙○○等無法做生意」等語之恐嚇告訴人乙○○行為
    ，為其事後之放火燒燬現供人使用之住宅罪之實害行為所吸
    收，不另論罪。
  2.被告己○○已著手於放火燒燬現供人使用之住宅之行為，然
    尚未發生建築物之主要構成部分燒燬或喪失效用之程度，其
    犯罪尚屬未遂，爰依刑法第二十五條第二項之規定，按既遂
    犯之刑度減輕其刑。
  (四)被告己○○上開所為之損壞、放火燒燬現供人使用之住宅，
    未遂等犯行；被告戊○○上開所為之損壞及傷害等犯行，犯
    意各別，行為互殊，各應予分論併罰之。
三、原審判決認被告己○○、戊○○觸犯上開罪名之罪證明確，
    予以論罪科刑，固非無見，惟：（一）被告己○○、戊○○
    就損壞部分，業已賠償告訴人等十萬元（即被告等二人各負
    擔五萬元），被告戊○○就傷害部分，亦已賠償告訴人丙○○三萬六千元等情，業據告訴人等陳明在卷，並有告訴人等
    所提出之存摺明細一份附於本院卷內為憑（見本院卷第五十
    七頁）。被告等二人就毀損及被告戊○○就傷害部分確實均
    已賠償告訴人等，業已減輕告訴人等之損失，原審就此部分
    未予審酌，尚有違誤。（二）原判決事實認定警員甲○○將
    被告己○○手上之打火機拍落制止等語（見原判決倒數第四
    至五）。惟當時係警員甲○○衝過去先把被告己○○推掉，
    再把瓦斯桶關掉等語（見本院卷第七十四頁），顯然本件除
    警員甲○○衝過去推掉被告己○○手持之打火機外，並將桶
    裝瓦斯桶關掉，方使被告己○○之放火行為未能得逞。再當
    時被告己○○將桶裝瓦斯桶開關打開，發出嘶嘶之聲響之情
    ，業據證人乙○○、甲○○結證明確，原判決亦未予以敘述
    及說明。顯然原審判決認定之事實，尚非完全符合事實。被
    告等二人就上開部分上訴（即被告己○○損壞、放火燒燬現
    供人使用之住宅，未遂部分暨被告戊○○損壞、傷害部分）
    ，指摘原審判決不當，雖均無理由，惟原判決此部分既有前
    揭可議之處，原判決上開部分即屬無可維持，應由本院將原
    判決關於被告己○○損壞、放火燒燬現供人使用之住宅，未
    遂部分暨被告戊○○損壞、傷害暨渠等定執行刑部分均撤銷
    改判。爰審酌（一）被告等二人共同損壞告訴人等如附表所
    示之物，數量不少，被告戊○○對告訴人丙○○傷害之程度
    ，惟被告等二人業已賠償告訴人等之損失，使告訴人等之損
    失減輕。（二）被告被告己○○不顧乙○○及住宿於該商店
    內其他人員之安危，開啟桶裝瓦斯桶之氣閥，漏逸其內之瓦
    斯，並嘗試撥動打火機作勢點火，手段可議，並嚴重危害時
    處該店人員之生命、身體及財產安全；幸僅著手點燃引火媒
    介物之打火機，即為警員所推掉，並將氣閥關掉；及被告己○○始終否認犯行等一切情狀，分別量處如主文第二項、第
    三項所示之刑。並就被告戊○○部分所犯之二罪，各諭知易
    科罰金之折算標準，並就被告戊○○部分定其應執行之刑。
    另依司法院釋字第六六二號解釋：「九十四年二月二日修正
    公布之現行刑法第四十一條第二項，關於數罪併罰，數宣告
    刑均得易科罰金，而定應執行刑之刑逾六個月者，排除適用
    同條第一項得易科罰金之規定部分，與憲法第二十三條規定
    有違，並與本院釋字第三六六號解釋意旨不符，應自本解釋
    公布之日起失其效力」，故對於數罪併罰，數宣告刑均得易
    科罰金，而定應執行之刑超過六個月之案件，依司法院釋字
    第三六六號、第六六二號解釋意旨，仍得易科罰金，爰就本
    件被告戊○○所定應執行刑部分諭知易科罰金之折算標準。
    至於被告己○○於本院辯論時稱：其與告訴人等以五萬元和
    解，係就放火罪部分一併和解云云。惟查：被告否認有放火
    之犯行，且辯稱沒有做公共危險之犯行，毀損部分伊承認犯
    行，且已經與被害人和解。其辯護人亦當庭表示：被告己○○只和解毀損，但公共危險、恐嚇部分被告己○○不承認犯
    罪，所以這二部分沒有和解等語（見本院卷第四十六頁反面
    、第四十七頁）。顯然被告己○○當時僅係就毀損部分與告
    訴人等和解，並未就公共危險部分進行和解，附此敘明。
四、至本案被告己○○供犯罪所用之打火機一個，被告己○○否
    認持用該打火機，亦無證據證明係屬被告己○○所有，該打
    火機復未扣案，爰不予宣告沒收，併予敘明。
乙、上訴駁回（即被告己○○恐嚇）部分：
一、認定犯罪事實所憑之證據及理由：
    訊據被告己○○矢口否認有恐嚇危害安全之犯行，辯稱：伊
    根本未曾恐嚇被害人，但伊確實有講髒話，就是「幹你娘」
    之類的話，但伊是對著丙○○罵，沒有罵乙○○云云。惟查
    ：被告己○○前揭恐嚇告訴人等之事實，業據告訴人乙○○
    、丙○○指訴、證述甚詳。告訴人乙○○於偵查中結證稱：
    晚上八時許，被告己○○、戊○○進入店中就開始摔東西，
    有對伊說要開瓦斯、還說要讓伊死、要把店燒掉，被告己○○聲音比較大聲，伊只聽到被告己○○的聲音，還說要殺死
    伊夫妻，他們一進來，先說要給伊死，就先摔監視器主機，
    被告己○○說要給伊死（見偵卷第五十五頁、第七十九頁）
    ；於原審審理時結證述：被告等二人砸店後，被告己○○站
    在一樓櫃檯說放火燒、殺死人等恐嚇的話，他一進來就先砸
    店、恐嚇、放火燒、要殺死人，他是說要打死、要打死人，
    伊聽到心裡會害怕，被告己○○開啟氣閥時，說了放火燒、
    燒死，那時候酒瓶摔來摔去，但有聽到打死各等語明確（見
    原審卷第九十四至第九十九頁、第一○三頁）。另告訴人丙○○於原審審理中結證陳：被告等二人一起進入伊店內後，
    直接上二樓，被告己○○問伊跟（向）他爸爸說什麼，伊回
    答說沒有，伊是在遭被告戊○○打完後跑到外面，被告己○○說要我們死是在追伊出去講的，被告己○○說恐嚇的話是
    在伊跑到外面時聽到的等語詳實（見原審卷第九十二頁、第
    九十三頁），核與證人甲○○於偵查中結證謂：伊到現場時
    ，被告己○○有說要打告訴人等、要殺告訴人等，被告己○○在開啟氣閥時，有說要放火燒掉房子，不要讓告訴人等做
    生意（見偵卷第五十四頁、第八十二至第八十三頁）；於原
    審審理時結證稱：被告己○○將瓦斯漏逸出來時說了一些恐
    嚇告訴人乙○○他們的話，就是操臺語口音講說要放瓦斯把
    這間子燒掉，要給你們死這些話各等語（見原審卷第一一○
    頁）；證人甲○○於本院審理時證述：被告己○○當時用台
    語講「幹你娘，要放火燒你的房子」、「不要讓你活」等語
    （見本院卷第七十二頁筆錄）。綜合上開所述，均堪採信，
    是被告己○○此部分之犯行，應堪認定。
二、被告己○○口出「要給你死」、「要給你死，沒辦法作生意
    」、「要打死你們」等話語，衡諸一般社會觀念，足以表徵
    表示者有對受話者加害其生命、財產安全之意，且就受話之
    人，亦足使其因而心生畏怖，致生命、財產陷於危險不安之
    狀態，核被告己○○此部分所為，係犯刑法第三百零五條之
    恐嚇罪。被告己○○以上開言詞恐嚇告訴人乙○○，係在密
    接之時段內，就同一犯罪構成事實，本於單一恐嚇之犯意接
    續進行，以實現一犯罪構成要件之單一行為，依一般社會觀
    念，在刑法評價上，應視為數次之接續實施，為包括一罪之
    接續犯。被告己○○以「要打死你們」之言詞同時恐嚇逃至
    店外之告訴人丙○○及尚在店內之告訴人乙○○，被告己○○以一恐嚇危害安全行為，致告訴人丙○○、乙○○均心生
    畏怖而危害於安全，係屬同種想像競合犯，應依刑法第五十
    五條之規定論以一罪。另被告己○○向告訴人乙○○恫稱：
    「要放火燒掉房子，讓丙○○、乙○○等無法做生意」等語
    之恐嚇告訴人乙○○行為，則為其事後之放火燒燬現供人使
    用之住宅罪之實害行為所吸收，不另論罪，業如前述。
三、原審認被告己○○所犯恐嚇危害安全之犯行，罪證明確，依
    據上述理由，適用刑法第三百零五條、第五十五條、第四十
    一條第一項前段之規定，並審酌：被告己○○遇事不思理性
    處理，仗勢年輕力壯，遽以暴力相加，致告訴人丙○○、乙○○心生畏懼等一切情狀，量處如原判決主文第一項所示之
    刑。經核原審判決就被告己○○恐嚇危害安全部分，認原審
    判決此部分之認事用法尚無違誤，量刑亦屬妥適。被告己○○就此部分，提起上訴，而指摘原判決不當，非有理由，被
    告己○○所犯恐嚇危害安全部分，應駁回其上訴。
丙、被告己○○前揭撤銷改判之二罪（即毀損、放火燒燬現供人
    使用之住宅，未遂罪）部分及上訴駁回之一罪（即恐嚇危害
    安全罪）部分，定其應執行刑之刑。
丁、被告戊○○被訴恐嚇部分，業經原審判決無罪，檢察官亦未
    上訴，此部分業已確定，附此敘明。
據上論斷，應依刑事訴訟法第三百六十九條第一項前段、第三百
六十四條、第二百九十九條第一項前段、第三百六十八條、刑法
第二十八條、第二十五條第二項、第一百七十三條第三項、第一
項、第二百七十七條第一項、第三百五十四條、第四十一條第一
項前段、第五十五條、第五十一條第五款，刑法施行法第一條之
一，判決如主文。
本案經檢察官丁○○到庭執行職務。
中    華    民    國    98    年    10  月    14      日
            刑事第十一庭  審判長法  官  陳  朱  貴
                                法  官  陳  慧  珊
                                法  官  許  冰  芬
以上正本證明與原本無異。
放火燒毀現供人使用之住宅罪部分得於十日內上訴。
其他均不得上訴。
如不服本判決應於收受送達後十日內向本院提出上訴書狀，其未
敘述上訴理由者，並得於提起上訴後十日內向本院補提理由書狀
（均須按他造當事人之人數附繕本）「切勿逕送上級法院」。
                                書記官  陳  桂  芬
中    華    民    國    98    年    10    月    14    日
附錄本案論罪科刑法條全文：
中華民國刑法第173條
放火燒燬現供人使用之住宅或現有人所在之建築物、礦坑、火車
、電車或其他供水、陸、空公眾運輸之舟、車、航空機者，處無
期徒刑或7 年以上有期徒刑。
失火燒燬前項之物者，處 1 年以下有期徒刑、拘役或 5 百元以
下罰金。
第 1 項之未遂犯罰之。
預備犯第1項之罪者，處1年以下有期徒刑、拘役或3 百元以下罰
金。
中華民國刑法第277條
傷害人之身體或健康者，處3年以下有期徒刑、拘役或1千元以下
罰金。
犯前項之罪因而致人於死者，處無期徒刑或7 年以上有期徒刑；
致重傷者，處3年以上10年以下有期徒刑。
中華民國刑法第305條
以加害生命、身體、自由、名譽、財產之事，恐嚇他人致生危害
於安全者，處2年以下有期徒刑、拘役或3百元以下罰金。
中華民國刑法第354條
毀棄、損壞前二條以外之他人之物或致令不堪用，足以生損害於
公眾或他人者，處2年以下有期徒刑、拘役或5百元以下罰金。
【附表】
┌──┬──────────────┬────┐
│編號│  毀損物品名稱及毀損情形    │  數量  │
├──┼──────────────┼────┤
│ １ │電視損壞                    │   1臺  │
├──┼──────────────┼────┤
│ ２ │傳真機損壞                  │   2臺  │
├──┼──────────────┼────┤
│ ３ │冰箱玻璃破損                │   2片  │
├──┼──────────────┼────┤
│ ４ │冰箱破損                    │   1臺  │
├──┼──────────────┼────┤
│ ５ │圓桌缺角損壞                │   1個  │
├──┼──────────────┼────┤
│ ６ │辦公桌損壞                  │   2個  │
├──┼──────────────┼────┤
│ ７ │果汁機破損                  │   1臺  │
├──┼──────────────┼────┤
│ ８ │桌墊玻璃破損 (3.5X2.4呎)    │   1片  │
├──┼──────────────┼────┤
│ ９ │展示玻璃櫥破損              │   1座  │
├──┼──────────────┼────┤
│ １０ │辦公桌破損                  │   1個  │
├──┼──────────────┼────┤
│  │鐵櫃玻璃破損                │   1片  │
├──┼──────────────┼────┤
│  │監視器主機損壞              │   1臺  │
├──┼──────────────┼────┤
│  │瓦斯爐損壞                  │   1臺  │
├──┼──────────────┼────┤
│  │白鐵置物杯凹損              │   1個  │
├──┼──────────────┼────┤
│  │二樓白板行事曆刮損          │   1個  │
├──┼──────────────┼────┤
│  │二樓牆面裝潢木板破損        │   1片  │
├──┼──────────────┼────┤
│  │二樓儲藏室木門破損          │   1個  │
├──┼──────────────┼────┤
│  │二樓椅子毀損                │   4張  │
├──┼──────────────┼────┤
│  │一、二樓樓梯間上方木板破損  │   1片  │
├──┼──────────────┼────┤
│  │二樓木桌破損                │   1個  │
├──┼──────────────┼────┤
│  │二樓辦公桌凹損              │   1個  │
├──┼──────────────┼────┤
│  │二樓辦公桌破損              │   1個  │
├──┼──────────────┼────┤
│  │二樓白鐵門毀損              │   1個  │
├──┼──────────────┼────┤
│  │二樓白鐵手扶梯毀損          │   1支  │
├──┼──────────────┼────┤
│  │二樓五號房喇叭鎖毀損        │   1個  │
├──┼──────────────┼────┤
│  │二樓六號房喇叭鎖毀損        │   1個  │
├──┼──────────────┼────┤
│  │鋼瓶裝液化石油氣之瓦斯管    │   1個  │
├──┼──────────────┼────┤
│  │香菸                        │   8條  │
├──┼──────────────┼────┤
│  │高粱酒                      │   2箱  │
├──┼──────────────┼────┤
│  │飲料                        │   2箱  │
├──┼──────────────┼────┤
│  │餅乾、糖果                  │   3箱  │
├──┼──────────────┼────┤
│  │口香糖                      │  12箱  │
├──┼──────────────┼────┤
│  │檳榔                        │1000粒  │
├──┼──────────────┼────┤
│  │紙杯                        │   1箱  │
├──┼──────────────┼────┤
│  │衛生碗                      │   1袋  │
├──┼──────────────┼────┤
│  │奶茶杯                      │   1袋  │
└──┴──────────────┴────┘


司法院資訊處製作；財團法人民間司法改革基金會備份。
